臺灣桃園地方法院刑事判決　　　　　　 94年度簡上字第329號
上　訴　人　丙○○
即　被　告
上列上訴人即被告因違反動產擔保交易法案件，不服本院刑事庭
於中華民國九十四年六月三十日以九十四年度桃簡字第一二九二
號所為第一審刑事簡易判決（聲請簡易判決處刑案號：台灣桃園
地方法院檢察署九十四年度偵緝字第四三五號），提起上訴，本
院管轄之第二審合議庭判決如下：
    主  文
上訴駁回。
丙○○緩刑貳年。
    事  實
一、丙○○於民國九十二年十一月二十日，以動產擔保交易法之
    附條件買賣付款方式向福灣企業股份有限公司（以下簡稱：
    福灣公司）購買車牌號碼二三六０─ＨＣ號自用小客貨車一
    部（車型為Ｃ２２４─６ＨＡ，2003年份，下稱系爭車輛）
    ，並訂立附條件買賣契約，約定總價款為新台幣（下同）五
    十二萬九千五百元，自九十二年十二月二十日起至九十四年
    十月二十日止，共分二十四期按月給付，除頭期款十三萬五
    千元，第二十四期付款二十九萬九千五百元，其餘二十三期
    則按月付款一萬元（含分期付款利息）；並於簽訂上開買賣
    契約時，與福灣公司約定將標的物（即系爭車輛）放置於其
    位在桃園縣桃園市○○路○段六十六之一號十樓之一住處，
    在價金未付清之前，車輛仍屬福灣公司所有，丙○○僅得依
    約占有、使用車輛，不得任意遷移、移轉或為其他處分。惟
    丙○○取得系爭車輛占有後，旋即在未知會福灣公司人員情
    形下，擅將車遷移至台南縣麻豆鎮○○路○段九號九樓租屋
    處供己使用，且明知仍負擔前開動產擔保交易之債務，於繳
    款一期後之九十二年十二月底，將該標的物交付予他人（真
    實年籍姓名不詳）抵償債務，並繳第二期款後，自九十三年
    二月間起拒不繳款，亦無任何通知福灣公司舉動，任由系爭
    車輛遭該不明人士遷移不知去向，縱經福灣公司人員催索，
    其仍避不見面，致福灣公司無法依動產擔保交易法行使取償
    之權益，追索無著，受有損害。
二、案經福灣公司告訴及桃園縣政府警察局桃園分局報告臺灣桃
    園地方法院檢察署檢察官偵查後聲請簡易判決處刑
    理  由
一、訊據上訴人即被告丙○○固坦承於上開時、地，簽立附條件
    買賣合約書、動產擔保交易附條件買賣設定登記申請書，向
    福灣公司以動產擔保交易附條件買賣之方式，購買車牌號碼
    二三六０─ＨＣ號自用小客貨車，並約定支付價金方式、標
    的物存放地點，及其僅支付二期款項後，即拒不付款，系爭
    車輛更於九十二年十二月底，為他人取走，現不知去向等事
    實，惟矢口否認有何違反動產擔保交易法之犯行，辯稱：當
    初因生意失敗才想買車到南部作生意，但因積欠地下錢莊債
    務，遭地下錢莊人員強行將系爭車輛牽走，並非伊不願繳納
    車款，現因身體狀況欠佳，失業甚久，生活均靠親人接濟，
    已無力負擔車款云云。
二、經查：
  　(一)被告於九十二年十一月二十日，以動產擔保交易附條件買
　    賣之方式，向告訴人福灣公司購買系爭車輛，並約定支付
      價金方式為分期付款，惟應繳之款項僅繳付二期，尚積欠
      車款約三十七萬四千五百元未繳清，且所購置之系爭車輛
      亦未停放在約定地點即桃園縣桃園市○○路○段六十六之
      一號十樓之一被告住處附近，嗣於九十二年十二月底，系
      爭車輛即遭他人開走等情，業據告訴代理人乙○○、劉宗
      明、甲○○分別於警詢、偵查及本院準備程序時指述甚詳
      屬實（詳九十三年偵字第一七二七九號卷第二頁至第三頁
      ，本院九十四年九月二十一日準備程序筆錄），並有告訴
      人提出之附條件買賣合約書、動產擔保交易附條件買賣登
      記申請書、汽車新領牌照登記書、款繳明細資料、訪視報
      告書及告訴人公司員工電話聯絡紀錄表各一份附卷可稽（
      見九十三年發查字第一三六八號卷第二頁至第六頁、九十
      三年偵字第一七二七九號卷第十四頁、第十六頁），核與
      被告於偵查及本院審理中所為陳述相符，足認被告此部分
      之自白與事實相符，應堪採信。
    (二)被告雖辯稱：系爭車輛係因伊積欠地下錢莊債務，而由地
      下錢莊之人將該自小客車強行牽走云云。然查，被告始終
      未提供所謂地下錢莊或其積欠地下錢莊債務等相關資料以
      供查證，於系爭車輛遭人「強行索車」後復未報警查緝，
      參以一般車輛若無汽車鑰匙將無法正常啟動，無該車行車
      執照亦無法合法處分，而系爭車輛既自九十二年十一月間
      交車起，均在被告管領使用中，該車鑰匙及行車執照理應
      由被告保管，茍被告未將鑰匙及汽車行照交付他人，他人
      豈有可能任意將車開走或加以處分，是被告所辯系爭車輛
      係不明地下錢莊人士強行取走抵債，非其交付等語，是否
      屬實，已非無疑。又佐以被告自承於交車後旋將車輛遷移
      至幾百公里之遙的台南縣麻豆鎮，且長期停放於該處，甚
      少返回桃園縣區，卻從未主動聯絡告訴人，甚且在系爭車
      輛交車後不到二個月即九十二年十二月底，被告旋交付予
      他人遷移不知去向，被告非但未報案或主動通知告訴人，
      逕自九十三年二月起不再繳款，縱事後經告訴人屢次催討
      ，其仍避不見面等情，姑不論被告遷移或是將系爭車輛交
      付他人之動機、原因為何，然當時被告既未為反對之表示
      ，且未立即通報告訴人公司，顯然他人取走系爭車輛之行
      為並不違反被告之本意，是其顯有遷移、移轉系爭車輛而
      隱匿該車，致使告訴人福灣公司無法掌握系爭車輛所在之
      行為，應可確認。
    (三)又系爭車輛之車款，除頭期款給付十三萬五千元，分期付
      款僅繳到九十三年一月二十日當期，自同年二月二十日該
      期起即未繳納，所餘車款迄今仍分文未償，系爭車輛亦未
      牽還告訴人福灣公司，縱經福灣公司多次派員電話催繳或
      聯絡保證人即被告前妻黃一心，被告均避不見面，未出面
      與告訴人洽談所餘車款如何償付，亦未主動告知系爭車輛
      所在等事實，業據告訴代理人乙○○、劉宗明等人於警詢
      及偵查中陳述甚詳，並有訪視報告書及電話聯絡紀錄各一
      份在卷可稽，則被告至遲於告訴人派員以電話催繳車款後
      ，應已知悉其尚積欠車款且告訴人欲取回系爭車輛受償，
      而其為一成年人且已與福灣公司簽立汽車附條件買賣契約
      書、動產擔保交易附條件買賣登記申請書，當無不知如未
      能按期繳付分期付款之價金，而擅自將前開自小客車遷出
      約定地點，或是未經告訴人福灣公司同意擅將車輛移轉他
      人等行為所應負之刑事責任，惟其明知於此，卻在取得系
      爭車輛占有後未幾，即將車輛遷移至台南縣麻豆鎮，嗣又
      於九十二年十二月底，將系爭車輛交付予他人遷移不知去
      向，縱經福灣公司派員催討仍未出面處理，或是提供取走
      系爭車輛之人相關資料，以供告訴人得以取回系爭車輛或
      為其他追償動作，竟放任他人將系爭車輛遷移他處或為其
      他處分，迄今均未出面與告訴人處理車款後續問題，至告
      訴人福灣公司追索無著，被告顯有不法利益意圖，且已遷
      移、移轉汽車之情至明。
    (四)綜上所述，被告前揭所辯，顯係事後卸責之詞，不足採信
      ，本件事證明確，被告犯行堪以認定。
三、查被告丙○○為動產擔保交易之債務人，意圖不法之利益，
    將標的物遷移、移轉，致損害於福灣公司，核其所為係犯動
    產擔保交易法第三十八條之罪。原審以被告罪證明確，因予
    適用動產擔保交易法第三十八條、刑法第十一條前段、第四
    十一條第一項前段、罰金罰鍰提高標準條例第一條前段、第
    二條之規定，量處被告拘役四十日，並諭知如易科罰金以三
    百元折算一日之標準，經核其認事用法均無違誤，量刑亦稱
    妥適，被告猶執前詞提起上訴，指摘原判決不當，顯無理由
    ，應予駁回。至被告上訴意旨另以其並非刻意不還錢，是因
    生意失敗，原本想買系爭車輛到南部作生意，但只做一個多
    月，系爭車輛即遭地下錢莊的人搶走，現其罹患尿毒症等疾
    病，已無工作謀生能力，請予宣告緩刑等語。經查，依卷附
    台灣高等法院被告前案紀錄表之記載，被告前並未曾受有期
    徒刑以上刑之宣告，素行尚稱良好，而其現因罹患尿毒症、
    糖尿病、肺結核、高血壓合併心衰竭等疾病，需終身定期洗
    腎而領有極重度身心障礙手冊，一眼因尿毒症導致視網膜出
    血，視力僅餘不到零點二等情，此有敏盛綜合醫院診斷證明
    書及上開身心殘障手冊影本附卷可資參佐，是被告所稱其現
    無工作，亦無謀生能力，生活靠親人接濟一情，應認屬實，
    是以被告經濟狀況已陷入窘境，致無法與告訴人福灣公司達
    成民事上和解並賠償損失，應非刻意拖延還款或存心詐騙，
    並審酌被告犯罪之動機、手段、生活情狀、犯罪後態度尚稱
    良好，現身體狀況欠佳等情，因認被告經此偵審及科刑教訓
    ，日後當知警惕而無再犯之虞，故本院認其所受上開刑之宣
    告，以暫不執行為適當，併予宣告緩刑二年，以啟自新。
四、據上論斷，應依刑事訴訟法第四百五十五條之一第三項、第
    三百六十八條、刑法第七十四條第一款，判決如主文。
本案經檢察官趙燕利到庭執行職務。
中　　華　　民　　國　　94　　年　　11　　月　　8 　　日
                  台灣桃園地方法院刑事第十一庭
                        審判長法  官  蔡榮澤
                              法  官  丁俊成
                              法　官　何俏美
以上正本證明與原本無異。
不得上訴。
                              書記官  陳淑瓊
中　　華　　民　　國　　94　　年　　11　　月　　8 　　日
